【裁判字號】    95,上訴,4383
【裁判日期】    951226
【裁判案由】    毒品危害防制條例
【裁判全文】
臺灣高等法院刑事判決                95年度上訴字第4383號
上  訴  人
即  被  告  甲○○
上列上訴人因毒品危害防制條例案件，不服臺灣板橋地方法院95
年度訴字第2118號，中華民國95年9月11日第一審判決（起訴案
號：臺灣板橋地方法院檢察署95年度毒偵字第2688號及移送併辦
：95年度毒偵字第4961號），提起上訴，本院判決如下：
    主  文
上訴駁回。
    事  實
一、甲○○曾因施用第一級毒品案件，經臺灣板橋地方法院裁定
    送觀察、勒戒後，認無繼續施用毒品傾向，於民國九十三年
    三月一日釋放，同年三月十三日執行完畢，另於九十三年間
    又因施用第一、二級毒品案件，再經該院於九十四年三月十
    八日，以九十三年度訴字第一四七六號判決，各判處有期徒
    刑六月、三月，並定應執行有期徒刑七月確定，甫於九十四
    年五月三十一日易科罰金執行完畢。詎其仍不知悛悔，於前
    揭觀察、勒戒執行完畢釋放後五年內，另分別基於施用第一
    級毒品海洛因、第二級毒品甲基安非他命（下稱安非他命）
    之概括犯意，自九十四年七月間某日起至九十五年六月三十
    日某時止，在其臺北縣土城市○○路○段三百二十一巷五十
    六號住處，分別以海洛因摻入香煙並點燃香煙吸食以及將安
    非他命置於玻璃球吸食器內用火燒烤成煙之方式，各連續施
    用海洛因、安非他命多次。嗣為警於九十五年三月三十日下
    午六時三十分許，在上址住處查獲，並扣得其所有，供己吸
    食之第一級毒品海洛因八包（其中七包，合計淨重四十點三
    一公克、空包裝共重四點三八公克；其中一包，淨重零點零
    六公克、空包裝重零點二六公克）、第二級毒品安非他命二
    包（合計毛重二十一點四八公克，因鑑驗使用零點零一六公
    克）、安非他命吸食器乙組（內含甲基安非他命量微無法析
    離秤重）、分裝吸管三支、電子磅秤二臺等物，經驗尿後查
    悉上情。
二、案經臺北縣政府警察局土城分局報告臺灣板橋地方法院檢察
    署檢察官偵查起訴。
    理  由
一、上揭犯罪事實，業經上訴人即被告甲○○於原審、本院準備
    程序及審理中坦承不諱，且其於九十五年三月三十日經警查
    獲時所採集之尿液經送檢驗後，確呈鴉片、安非他命類陽性
    反應，此有臺灣檢驗科技股份有限公司濫用藥物尿液檢驗報
    告書一紙在卷可稽。又扣得之海洛因八包，經鑑驗後認為含
    第一級毒品海洛因成分（其中七包，合計淨重四十點三一公
    克、空包裝共重四點三八公克；其中一包，淨重零點零六公
    克、空包裝重零點二六公克；包裝袋為盛裝毒品之物，難以
    完全析離）、第二級毒品安非他命二包（合計毛重二十一點
    四八公克，因鑑驗使用零點零一六公克），各有法務部調查
    局鑑定通知書、臺灣檢驗科技股份有限公司濫用藥物檢驗報
    告各一紙可按。另有扣案之上揭已使用之安非他命吸食器乙
    組（內含甲基安非他命量微無法析離秤重）為其所有，供其
    分裝毒品施用之分裝吸管三支、電子磅秤二臺、臺北縣政府
    警察局土城分局偵辦毒品案尿液編號及姓名對照表、扣押物
    品目錄表、查獲被告及扣案物品照片附卷可佐，足認被告前
    揭施用第一級、第二級毒品之自白與事實相符，堪予採信。
    另被告前曾因施用毒品案件，經臺灣板橋地方法院以九十三
    年度毒聲字第九十二號裁定送勒戒所觀察、勒戒後，認無繼
    續施用毒品之傾向，於九十三年三月一日釋放，同年三月十
    三日執行完畢，另於九十三年間又因施用第一、二級毒品案
    件，再經臺灣板橋地方法院於九十四年三月十八日，以九十
    三年度訴字第一四七六號判決，各判處有期徒刑六月、三月
    ，並定應執行有期徒刑七月確定，有本院被告前案紀錄表一
    份附卷可稽，是其經觀察、勒戒執行完畢釋放後，五年內再
    犯施用毒品罪之事證明確，其犯行已堪認定，自應依法論科
    。
二、被告行為後，刑法業於九十四年二月二日經總統以華總一義
    字第○九四○○○一四九○一號令修正公布，並於九十五年
    七月一日施行（下稱新刑法，修正前刑法下稱舊刑法），刑
    法施行法第一條之一亦於九十五年六月十四日經總統以華總
    一義字第○九五○○○八五一八一號令公布施行，參酌最高
    法院九十五年五月二十三日刑事庭第八次會議決議，新刑法
    第二條第一項之規定，係規範行為後法律變更所生新舊法律
    比較適用之準據法，於新刑法施行後，應適用新刑法第二條
    第一項之規定，為「從舊從輕」之比較。另於比較時應就罪
    刑有關之共犯、未遂犯、想像競合犯、牽連犯、連續犯、結
    合犯，以及累犯加重、自首減輕暨其他法定加減原因（如身
    分加減）與加減比例等一切情形，本於統一性及整體性原則
    ，綜其全部罪刑之結果而為比較。被告行為後，刑法第五十
    六條連續犯之規定業經修正刪除，是於新法修正施行後，被
    告之數犯罪行為，即須分論併罰。此刪除雖非犯罪構成要件
    之變更，但顯已影響行為人刑罰之法律效果，自屬法律有變
    更，依新法第二條第一項規定，比較新、舊法結果，新刑法
    並非較有利於行為人；刑法第五十一條定執行刑部分，舊刑
    法第五十一條規定：「數罪併罰，分別宣告其罪之刑，依左
    列各款定其應執行者：」其中第五款規定：「宣告多數有期
    徒刑者，於各刑中之最長期以上，各刑合併之刑期以下，定
    其刑期。但不得逾二十年。」，新刑法第五十一條第五款規
    定：「宣告多數有期徒刑者，於各刑中之最長期以上，各刑
    合併之刑期以下，定其刑期。但不得逾三十年。」，比較結
    果，新刑法並非較有利於行為人；新刑法第四十七條第一項
    規定「受徒刑之執行完畢，或一部之執行而赦免後，五年以
    內故意再犯有期徒刑以上之罪者，為累犯，加重本刑至二分
    之一」，與舊刑法第四十七條規定「受有期徒刑之執行完畢
    ，或受無期徒刑或有期徒刑一部之執行而赦免後，五年以內
    再犯有期徒刑以上之罪者，為累犯，加重本刑至二分之一」
    不同，而依被告之前科紀錄，無論依修正前後刑法第四十七
    條之規定均構成累犯，經綜其全部罪刑之結果而為比較，新
    刑法並非有利於被告，應一體適用舊刑法之規定，合先敘明
    。
三、核被告所為，係犯毒品危害防制條例第十條第一項、第二項
    之施用第一級毒品海洛因罪及第二級毒品安非他命罪。其先
    後多次施用第一級、第二級毒品犯行，時接式同，顯然係分
    別基於概括犯意所為，應依舊刑法連續犯之規定，分別論以
    一罪，並加重其刑。其於施用前後持有第一級毒品海洛因及
    持有第二級毒品安非他命之低度行為，應分別為施用之高度
    行為所吸收，均不另論罪。又被告所犯前開連續施用第一級
    毒品及連續施用第二級毒品二罪間，犯意各別，行為互殊，
    應予分論併罰。公訴人起訴事實雖未敘及被告前揭於九十五
    年三月三十日以後至六月三十日之上開施用海洛因、安非他
    命犯行，惟該等事實與公訴人起訴之犯罪事實具連續犯之裁
    判上一罪關係，應為起訴效力所及，本院自應併予審論，附
    此敘明。被告曾於九十三年間因施用第一、二級毒品案件，
    經臺灣板橋地方法院於九十四年三月十八日，以九十三年度
    訴字第一四七六號判決，各判處有期徒刑六月、三月，並定
    應執行有期徒刑七月確定，於九十四年五月三十一日易科罰
    金執行完畢，此有本院被告前案紀錄表一件在卷可憑，其於
    有期徒刑執行完畢後，五年內再犯本件有期徒刑以上之罪，
    應依舊刑法第四十七條規定論以累犯，並均遞予加重其刑。
四、原審以被告罪證明確，而適用毒品危害防制條例第十條第一
    項、第二項、第十八條第一項前段、第二十三條第二項，刑
    法第二條第一項前段、第十一條前段、修正前第五十六條、
    修正前第四十七條、修正前第三十八條第一項第二款、修正
    前第五十一條第五款，並審酌被告前有多次毒品前科，曾因
    施用毒品案件經送觀察、勒戒，並經判處徒刑，竟仍不能戒
    除毒癮，經警查獲時並扣得大量毒品，顯示毒癮甚深，後經
    交保釋放，嗣後猶一再施用毒品，再於九十五年七月十五日
    十三時十分在臺北縣土城市○○路○段一九四號雪梨汽車旅
    館二○八室經警查獲，顯見其缺乏戒毒自救之決心，且前揭
    刑之宣告及執行，尚未能收矯治之效，自應施以相當之刑罰
    ，以期收教化之功能，兼衡其犯後於審理時自知施用毒品之
    事證明確，未多為無謂辯解而坦承犯行，且其施用毒品犯行
    所生危害，主要以自戕身心健康為主，對於他人生命、身體
    、財產等法益，尚未查得重大直接危害等一切情狀，分別量
    處甲○○連續施用第一級毒品，處有期徒刑壹年；又連續施
    用第二級毒品，處有期徒刑陸月；並定其應執行刑一年四月
    。復說明刑法第三十八條關於沒收之規定，亦同於被告行為
    後之九十五年七月一日修正施行，惟因沒收係屬從刑，應隨
    同主刑適用同一準據法，而本件前開比較新舊法結果，既適
    用修正前之刑法，有關沒收之規定，亦應適用修正前刑法第
    三十八條規定自明。故扣案之第一級毒品海洛因八包，經鑑
    驗後認為含第一級毒品海洛因成分（其中七包合計淨重四十
    點三一公克、其中一包淨重零點零六公克）、第二級毒品安
    非他命二包（合計毛重二十一點四八公克，因鑑驗使用零點
    零一六公克，尚餘二十一點四六四公克），均為查獲之毒品
    ，又被告自承上開毒品為其所有並供己施用之物，應依毒品
    危害防制條例第十八條第一項規定諭知沒收銷燬。至鑑驗所
    耗損之毒品，既已滅失，爰不另為沒收銷燬之諭知。另分裝
    吸管三支、電子磅秤二臺，均為被告所有，供分裝施用海洛
    因、安非他命所用之物，業經被告供承在卷，又海洛因包裝
    袋共八只、安非他命吸食器一組、安非他命包裝袋二只，則
    為被告所有，分別供施用海洛因、安非他命所用之物，亦經
    被告供承在卷，且屬日常用品替代之物，無論就其性質上或
    使用上，均非專供施用毒品之器具，爰依修正前刑法第三十
    八條第一項第二款規定宣告沒收。
五、經核原判決上開認事用法，洵無違誤，量刑亦屬妥適。被告
    上訴辯稱其於九十五年七月十五日仍有吸食毒品，請求併案
    審理；且原審量刑過重等語。經查：(一)按被告行為後，刑法
    業經修正公布施行（如前所述），並刪除連續犯之規定，關
    於刑法第五十六條連續犯之規定廢除後，對於施用毒品等之
    習慣性犯罪行為，一部發生在新修正刑法生效前，一部發生
    在新修正刑法生效後，應如何論罪科刑一節，應視其情形而
    定。如新刑法生效前、後之數施用毒品舉動，符合連續犯之
    情形，於舊法時期發生並完成之行為，應依裁判時之新法第
    二條第一項比較結果，適用有利於行為人之法律（多數可能
    是舊法第五十六條連續犯之規定）；於修正後發生並完成之
    犯罪，則依新法處理。前後兩者，再就刑法第五十一條之適
    用，依新法第二條第一項比較結果適用舊法有關數罪併罰之
    規定處理（臺灣高等法院暨所屬法院因應新修正刑法施行座
    談會第十七號法律問題研討結果採此見解）。查被告雖自承
    於九十五年七月後仍有施用毒品之犯行，然揆諸上揭意旨，
    此部分與前開論罪科刑之連續施用第一級海洛因、第二級毒
    品安非他命犯行間並無連續犯之裁判上一罪關係，其施用毒
    品犯行復無時空密切關係，自無從以接續犯論擬，尚難認與
    本案有包括一罪關係，此部分既未經起訴，本院自無從併予
    審理。(二)又按量刑之輕重，係屬事實審法院得依職權自由裁
    量之事項，苟已斟酌刑法第五十七條各款所列情狀，而未逾
    越法定刑度，不得遽指為違法。原判決就被告犯罪情節，已
    在事實欄明白認定，及於理由欄詳加論斷，最後明審酌被
    告前有多次毒品前科，曾因施用毒品案件經送觀察、勒戒，
    並經判處徒刑，竟仍不能戒除毒癮，經警查獲時並扣得大量
    毒品，顯示毒癮甚深，後經交保釋放，嗣後猶一再施用毒品
    ，再於九十五年七月十五日十三時十分在臺北縣土城市○○
    路○段一九四號雪梨汽車旅館二○八室經警查獲，顯見其缺
    乏戒毒自救之決心，且前揭刑之宣告及執行，尚未能收矯治
    之效，自應施以相當之刑罰，以期收教化之功能，兼衡其犯
    後於法院審理時自知施用毒品之事證明確，未多為無謂辯解
    而坦承犯行，且其施用毒品犯行所生危害，主要以自戕身心
    健康為主，對於他人生命、身體、財產等法益，尚未查得重
    大直接危害等一切情狀，分別量處有期徒刑一年、六月，並
    定應執行刑一年四月，難謂有何不當。原審就刑罰裁量職權
    之行使，既未逾越法律所規定之範圍，亦無濫用權限之情形
    ，殊不能任意指摘原審量刑過重。被告上訴仍執前開情詞指
    摘原判決不當，難認有理由，應予駁回。
據上論斷，應依刑事訴訟法第368條，判決如主文。
本案經檢察官吳慧蘭到庭執行職務。
中    華    民    國    95    年    12    月    26    日
                  刑事第五庭  審判長法  官  吳    敦
                                    法  官  張 傳 栗
                                    法  官  吳 啟 民
以上正本證明與原本無異。
如不服本判決，應於收受送達後十日內向本院提出上訴書狀，其
未敘述上訴之理由者並得於提起上訴後十日內向本院補提理由書
（均須按他造當事人之人數附繕本）。
                                    書記官  江 采 廷
中    華    民    國    95    年    12    月    28    日
附錄：本案論罪科刑法條全文
毒品危害防制條例第十條：
施用第一級毒品者，處六月以上五年以下有期徒刑。
施用第二級毒品者，處三年以下有期徒刑。


司法院資訊處製作；財團法人民間司法改革基金會備份。
